【裁判字號】    95,訴,2326
【裁判日期】    950913
【裁判案由】    毒品危害防制條例
【裁判全文】
臺灣臺中地方法院刑事判決              95年度訴字第2326號
公  訴  人  臺灣臺中地方法院檢察署檢察官
被      告  甲○○
                    （現在臺灣臺中女子監獄執行中）
                    國民
上列被告因毒品危害防制條例案件，經檢察官提起公訴（九十五
年度毒偵字第二○九一號），本院合議庭裁定改以簡式審判程序
審理，判決如下：
    主    文
甲○○連續施用第一級毒品，處有期徒刑捌月；又連續施用第二
級毒品，處有期徒刑伍月；扣案之玻璃管壹支沒收。應執行有期
徒刑壹年，扣案之玻璃管壹支沒收。
    犯罪事實
一、甲○○前於民國九十三年間，因施用毒品案件，經臺灣苗栗
    地方法院以九十三年度毒聲字第一九五號裁定送觀察、勒戒
    後，認無繼續施用毒品之傾向，甫於九十三年七月二十三日
    執行完畢釋放，並由臺灣苗栗地方法院檢察署檢察官以九十
    三年度毒偵字第六八○號為不起訴處分確定在案；又於九十
    四年間，因施用毒品案件，經本院於九十四年十月二十四日
    分別判處有期徒刑五月、六月，並定其應執行刑為有期徒刑
    十月確定。詎甲○○猶不知戒絕，明知海洛因及甲基安非他
    命（起訴書誤載為安非他命）已分別列為毒品危害防制條例
    第二條第二項第一款、第二款所稱之第一級毒品及第二級毒
    品，竟於觀察、勒戒執行完畢釋放後五年內，另分別基於施
    用第一級毒品海洛因及第二級毒品甲基安非他命之概括犯意
    ，於自不詳姓名年籍之友人處無償取得第一級毒品海洛因及
    第二級毒品甲基安非他命後，即自九十四年十月二十五日起
    ，至九十五年三月十日晚上八時許，在其位於苗栗縣苑裡鎮
    舊社里舊社一四號住處、苗栗縣某友人住處及臺中縣大甲鎮
    鐵砧山等處，以將第二級毒品甲基安非他命放置在玻璃管內
    ，然後以火燒烤其底部，使生白煙吸入體內之方法，連續施
    用第二級毒品甲基安非他命多次，平均每十日施用一次；另
    自九十五年一月間某日起（起訴書誤載為九十四年十月二十
    五日起，業經蒞庭檢察官當庭更正），至同年三月十一日晚
    上八時許，在苗栗縣某友人住處（起訴書誤載為臺中縣大甲
    鎮鐵砧山），以將第一級毒品海洛因粉末摻於香煙內，點燃
    香煙吸入體內或將第一級毒品海洛因加水稀釋後，以注射針
    筒注射血管之方式，連續施用第一級毒品海洛因多次，平均
    每二十日施用一次；嗣於九十五年三月十一日晚上八時三十
    分許，在臺中縣大甲鎮鎮○路六二號為警查獲，並扣得甲○
    ○所有，供其施用第二級毒品甲基安非他命所用之玻璃管一
    支。
二、案經苗栗縣警察局通宵分局報告臺灣臺中地方法院檢察署檢
    察官偵查起訴。
    理    由
一、訊據被告甲○○對於在上開時、地，連續非法施用第一級毒
    品海洛因及第二級毒品甲基安非他命之事實均供承不諱，且
    被告於九十五年三月十一日為警查獲後，所採集之尿液經送
    中山醫學大學附設醫院檢驗結果，確均呈嗎啡及甲基安非他
    命陽性反應等情，有該醫院檢驗科藥物檢測中心所出具之確
    認檢驗結果報告一份在卷可稽。此外，復有被告所有，供其
    施用第二級毒品甲基安非他命所用之玻璃管一支扣案可資佐
    證；足見被告之自白與事實相符，而堪以採信。從而，本件
    事證明確，被告連續施用第一級毒品海洛因及第二級毒品甲
    基安非他命犯行，均堪以認定。
二、被告前於九十三年間，因施用毒品案件，經臺灣苗栗地方法
    院以九十三年度毒聲字第一九五號裁定送觀察、勒戒後，認
    無繼續施用毒品之傾向，甫於九十三年七月二十三日執行完
    畢釋放，並由臺灣苗栗地方法院檢察署檢察官以九十三年度
    毒偵字第六八○號為不起訴處分確定在案等情，有臺灣臺中
    地方法院檢察署刑案資料查註紀錄表及臺灣高等法院被告前
    案紀錄表各一份附卷可參。被告於前案觀察、勒戒執行完畢
    釋放後，五年內再犯施用第一級毒品罪及施用第二級毒品罪
    ，應予依法論科。
三、按被告行為後，九十四年二月二日修正公布之刑法，業於九
    十五年七月一日施行，新刑法第二條第一項之規定，係規範
    行為後法律變更所生新舊法律比較適用之準據法，於新刑法
    施行後，應適用新刑法第二條第一項之規定，為「從舊從輕
    」之比較。另於比較時應就罪刑有關之共犯、未遂犯、想像
    競合犯、牽連犯、連續犯、結合犯，以及累犯加重、自首減
    輕暨其他法定加減原因（如身分加減）與加減比例等一切情
    形，本於統一性及整體性原則，綜其全部罪刑之結果而為比
    較（最高法院九十五年五月二十三日刑事庭第八次會議決議
    參照）。本案涉及法律變更之部分如下：
  (一)被告行為時，刑法第五十六條規定：「連續數行為而犯同一
    之罪名者，以一罪論。但得加重其刑至二分之一。」，惟被
    告行為後，上開新修正刑法已刪除第五十六條連續犯之規定
    ，此刪除雖非犯罪構成要件之變更，但顯已影響行為人刑罰
    之法律效果，自屬法律有變更，合先敘明。而本件被告連續
    施用第一級毒品海洛因及第二級毒品甲基安非他命之行為，
    依行為時之舊法，僅分別論以一施用第一級毒品罪及一施用
    第二級毒品罪，並各加重其刑至二分之一；而依裁判時之新
    法，被告多次施用第一級毒品海洛因及第二級毒品甲基安非
    他命之犯行，即須分別分論併罰，是比較新、舊法之結果，
    自以被告行為時之法律，較有利於被告。
  (二)又修正前刑法第五十一條規定：「數罪併罰，分別宣告其罪
    之刑，依左列各款定其應執行者：˙˙˙五、宣告多數有期
    徒刑者，於各刑中之最長期以上，各刑合併之刑期以下，定
    其刑期。但不得逾二十年˙˙˙」，修正後刑法第五十一條
    第五款規定：「宣告多數有期徒刑者，於各刑中之最長期以
    上，各刑合併之刑期以下，定其刑期。但不得逾三十年」比
    較結果，以修正前之規定較有利於被告。
  (三)綜上所述，各條文修正前、後之比較，揆諸前揭最高法院決
    議及修正後刑法第二條第一項規定之「從舊、從輕」原則，
    自應適用被告行為時之法律，即修正前刑法之相關規定，予
    以論處，附此敘明。
四、查海洛因、甲基安非他命分別係毒品危害防制條例第二條第
    二項第一款、第二款所規定之第一級、第二級毒品。被告於
    前案觀察、勒戒執行完畢釋放後，五年內再行施用第一級毒
    品海洛因及第二級毒品甲基安非他命之行為，核係犯同條例
    第十條第一項之施用第一級毒品罪、第十條第二項之施用第
    二級毒品罪。其持有毒品之行為，意在供己施用，故持有之
    低度行為，應為施用之高度行為所吸收，均不另論罪。被告
    先後多次施用第一級毒品海洛因及第二級毒品甲基安非他命
    之犯行，均時間緊接，且觸犯構成要件相同之罪，顯均係基
    於概括犯意反覆為之，應依修正前刑法第五十六條連續犯之
    規定，各論以一罪，並均加重其刑。被告所犯上開施用第一
    級毒品罪及施用第二級毒品罪之間，犯意各別，行為互殊，
    應予分論併罰。如犯罪事實欄所示之犯罪行為，公訴人雖僅
    就被告自九十五年一月間某日起，至九十五年三月八日上午
    十一時許止，連續施用第一級毒品海洛因多次之犯行提起公
    訴，就其餘施用第一級毒品海洛因之犯行，未為起訴，惟該
    部分犯行，既與起訴部分之施用第一級毒品罪有連續犯之裁
    判上一罪關係，自為起訴效力所及，本院自應併予審理，附
    此敘明。爰審酌被告前因施用毒品犯行，經施以觀察、勒戒
    ，甚至甫遭判處罪刑確定，竟猶不知戒絕，再施用毒品海洛
    因及甲基安非他命不輟，無視於毒品對於自身健康之戕害及
    國家對於杜絕毒品犯罪之禁令，惡性非輕，惟念其犯後始終
    坦認犯行，態度尚佳等一切情狀，分別量處如主文所示之刑
    ，並定其應執行刑，以示懲儆。扣案之玻璃管一支，為被告
    所有，且為供其犯本件施用第二級毒品甲基安非他命所用之
    物，業據被告於警詢、偵查及本院審理時供明在卷，爰均依
    刑法第三十八條第一項第二款規定，宣告沒收。
五、末按刑事訴訟法第三百零二條第一款規定，案件曾經判決確
    定者，應為免訴之判決，係以同一案件已經法院為實體上之
    確定判決，該被告應否受刑事制裁，既因前次判決而確定，
    不能更為其他有罪或無罪之實體上裁判。確定判決之既判力
    ，應及於全部之犯罪事實，若在最後審理事實法院宣示判決
    後，始行發生之事實，既非該法院所得審判，即為該案判決
    之既判力所不能及，是既判力對於時間效力之範圍，應以最
    後審理事實法院之宣示判決日為判斷之標準，最高法院八十
    七年度臺上字第一八八六號判決可資參照。又訴訟上所謂一
    事不再理之原則，關於實質上一罪或裁判上一罪，亦均有其
    適用，最高法院六十年臺非字第七七號著有判例，可資參照
    。被告前自九十三年七月二十三日起，至九十四年五月二十
    七日下午六時許止，連續施用第二級毒品甲基安非他命多次
    ，及於九十四年四月六日凌晨一時五十分許為警查獲前回溯
    四日內之某時，施用第一級毒品海洛因一次之犯行，經本院
    於九十四年十月二十四日以九十四年度訴字第二一六八號判
    決分別判處有期徒刑六月、五月，並定其應執行刑為有期徒
    刑十月確定在案，有該判決、前揭刑案資料查註紀錄表及被
    告前案紀錄表各一份可按，揆諸前揭判決意旨，該案件之既
    判力基準時點應為九十四年十月二十四日，而本件被告連續
    施用第一、二級毒品之犯罪時間既分別為自九十五年一月間
    某日及九十四年十月二十五日起，自均非前開案件之既判力
    效力所及，本院應得予以論罪科刑，附此敘明。
據上論斷，應依刑事訴訟法第二百七十三條之一第一項、第二百
九十九條第一項前段，毒品危害防制條例第十條第一項、第二項
，刑法第二條第一項前段、第十一條前段、修正前第五十六條、
修正前第五十一條第五款、第三十八條第一項第二款，判決如主
文。
本案經檢察官乙○○到庭執行職務。
中    華    民    國    95    年     9    月    13    日
                  刑事第三庭    法  官  郭 妙 俐
上正本證明與原本無異。
如不服本判決，應於判決送達後十日內向本院提出上訴狀，上訴
於臺灣高等法院臺中分院（須附繕本）。
                                書記官  陳 玉 芬
中    華    民    國    95    年    9     月    13    日
附錄本案論罪科刑法條全文
毒品危害防制條例第十條
施用第一級毒品者，處六月以上五年以下有期徒刑。
施用第二級毒品者，處三年以下有期徒刑。


司法院資訊處製作；財團法人民間司法改革基金會備份。
